【裁判字號】    99,監宣,110
【裁判日期】    990930
【裁判案由】    監護宣告
【裁判全文】
臺灣士林地方法院民事裁定             99年度監宣字第110號
聲  請  人  許麗英
相  對  人  許伶嘉
上列聲請人聲請監護宣告事件，本院裁定如下：
    主  文
宣告許伶嘉（女、民國00年0 月00日生、國民身分證統一編號：
Z000000000號）為受監護宣告之人。
選定許麗英（女、民國00年0 月00日生、國民身分證統一編號：
Z000000000號）為受監護宣告之人許伶嘉之監護人。
指定臺北市政府社會局為會同開具財產清冊之人。
聲請程序費用由受監護宣告之人許伶嘉負擔。
    理  由
一、按對於因精神障礙或其他心智缺陷，致不能為意思表示或受
    意思表示，或不能辨識其意思表示之效果者，法院得因本人
    、配偶、四親等內之親屬、最近一年有同居事實之其他親屬
    、檢察官、主管機關或社會福利機構之聲請，為監護之宣告
    ，民法第14條第1 項定有明文。
二、本件聲請意旨略以：聲請人許麗英係相對人許伶嘉之姐，相
    對人於民國99年2 月26日因一氧化碳中毒，雖延醫診治仍不
    見起色，近日甚且已精神障礙致不能為意思表示或受意思表
    示，為此依民事訴訟法第597 條規定，聲請准予裁定相對人
    為受監護宣告之人等語，並提出中華民國身心障礙手冊、國
    防醫學院三軍總醫院附設民眾診療服務處診斷證明書、戶籍
    謄本、親屬系統表等件為證。
三、本院在鑑定人即臺北市立聯合醫院陽明院區精神科醫師方勇
    駿前訊問相對人，審驗相對人之心神狀況。訊問時，相對人
    躺臥病床，插鼻胃管，對本院訊問內容均無回應。另據臺北
    市立聯合醫院陽明院區函覆之鑑定意見略以：「(一)個人史及
    相關病史：許女與其夫於民國99年2 月26日於自宅浴室中被
    發現昏迷，經緊急送往臺北市內湖區三軍總醫院救治，診斷
    為『缺氧性腦病變』，迄今無法恢復意識、四肢癱瘓，完全
    依賴他人之全日照護。許女已婚，教育程度為高職畢業，曾
    以游泳池行政人員為業，原與其夫及子同住。許女無重大身
    體疾病史，未吸菸及飲酒，未使用非法精神作用物質。無家
    族病史。(二)現在生活狀況及身心狀態：理學檢查部分，四肢
    肌肉萎縮，面部裝設鼻胃管，身上裝設導尿管；神經學檢查
    部分，四肢癱瘓；精神狀態檢查部分，其意識不清醒，情感
    呆滯，無動作，其語言、思考、知覺、定向感、注意力、記
    憶力、計算能力、判斷力等均完全缺損；日常生活狀況部分
    ，進食、盥洗、如廁、穿衣、沐浴、交通等均需協助，經濟
    活動能力及社會性完全缺損。(三)鑑定結論：許女之精神科診
    斷為『缺氧性腦病變』。許女因上述診斷，致不能為意思表
    示或受意思表示，亦無辨識其意思表示效果之能力。許女所
    患上述診斷之預後極差，幾無回復之可能性。」等語，有本
    院99年7 月22日非訟事件筆錄及臺北市立聯合醫院99年7 月
    28日北市○○○○00000000000 號函附之精神鑑定報告書在
    卷可稽，堪認相對人因精神障礙或其他心智缺陷，致不能為
    意思表示或受意思表示，亦不能辨識其意思表示之效果。本
    件聲請，為有理由，應予准許，爰宣告相對人許伶嘉為受監
    護宣告之人。
四、次按受監護宣告之人應置監護人。法院為監護之宣告時，應
    依職權就配偶、四親等內之親屬、最近一年有同居事實之其
    他親屬、主管機關、社會福利機構或其他適當之人選定一人
    或數人為監護人，並同時指定會同開具財產清冊之人。法院
    為前項選定及指定前，得命主管機關或社會福利機構進行訪
    視，提出調查報告及建議。監護之聲請人或利害關係人亦得
    提出相關資料或證據，供法院斟酌。法院選定監護人時，應
    依受監護宣告之人之最佳利益，優先考量受監護宣告之人之
    意見，審酌一切情狀，並注意下列事項：(一)受監護宣告之人
    之身心狀態與生活及財產狀況。(二)受監護宣告之人與其配偶
    、子女或其他共同生活之人間之情感狀況。(三)監護人之職業
    、經歷、意見及其與受監護宣告之人之利害關係。(四)法人為
    監護人時，其事業之種類與內容，法人及其代表人與受監護
    宣告之人之利害關係。民法第1110條、第1111條、第1111條
    之1 分別定有明文。
五、本件相對人許伶嘉既經為監護宣告，已如前述，自應為其選
    定監護人及指定會同開具財產清冊之人。本院審酌相對人之
    父母及配偶均已歿，育有一子錢遠泰尚未成年，雖有多名兄
    弟姊妹，然多無聯繫，聲請人為相對人之姐，其雖表明無意
    願擔任監護人，惟其保管相對人之存摺、印章，用以支付相
    對人之醫療、看護費用及清償相對人所負之借款、信用卡債
    務，此業據其到庭陳明在卷（見本院99年8 月30日非訟事件
    筆錄），足見其彼此間依附關係親密，因認由聲請人擔任監
    護人，應符合相對人之最佳利益，爰選定聲請人為監護人。
    另考量臺北市政府設有職司身心障礙者之權益維護、福利服
    務及相關機構之監督與輔導等事項之專責單位，對身心障礙
    者提供保護、服務及照顧等事務最為熟悉，爰指定臺北市政
    府社會局擔任會同開具財產清冊之人。末依民法第1113條準
    用同法第1099條、第1099條之1 規定，於監護開始時，監護
    人許麗英對於受監護宣告之人許伶嘉之財產，應會同臺北市
    政府社會局於2 個月內開具財產清冊，並陳報法院，於開具
    完成並陳報法院前，監護人對於受監護宣告之人之財產，僅
    得為管理上必要之行為，併此指明。
六、依民事訴訟法第608 條第1 項，裁定如主文。
中    華    民    國    99    年    9     月    30    日
                  家事庭  法  官  陳文通
以上正本證明與原本無異。
如不服本裁定關於選定監護人及指定會同開具財產清冊之人等部
分，應於送達後10日內向本院提出抗告狀，並繳納抗告費新臺幣
1000元；其餘關於宣告監護之部分，不得抗告。
中    華    民    國    99    年    10    月    4     日
                          書記官  陳玉瓊

司法院資訊處製作；財團法人民間司法改革基金會備份。
